臺灣臺中地方法院刑事判決　　　　　　　　　　　　　九十一年度易字第七二三號
　　公　訴　人　臺灣臺中地方法院檢察署檢察官
　　被　　　告　甲○○
　　　　　　　　戊○○
　　輔　佐　人　丁○○○
　　（即戊○○
右列被告因竊盜案件，經檢察官提起公訴（九十一年度偵字第二六五八、三四八０號
）及移送併辦（九十一年度偵字第七五二三、八六三五號），本院判決如左：
    主  文
甲○○連續攜帶兇器竊盜，累犯，處有期徒刑貳年，扣案之鑰匙貳支、螺絲起子、十
字起子、剪刀、手電筒各壹支、手套壹雙，均沒收。
戊○○無罪。
    事  實
一、甲○○前曾於民國八十五年間因違反肅清煙毒條例案件，經本院判處有期徒刑三
    年四月，於八十九年二月四日執行完畢。惟其又基於意圖為自己不法所有之概括
    犯意，連續於附表所載之時間、地點，分別以其所有之鑰匙二支，及持客觀上可
    供兇器使用之螺絲起子、十字起子、剪刀各一支，並如附表編號三所載以其所有
    之手電筒一支、手套一雙等為工具，而竊取他人如附表所示之財物。嗣於九十一
    年二月一日十七時許，不知情之戊○○向甲○○借用ＴＯＲ－二二六號贓車，在
    台中巿三民路二段七四巷口處為警發覺，進而查悉附表編號一之事實；又甲○○
    於九十一年二月十七日二十一時三十分許，騎乘附表編號二所竊得之機車行經台
    中巿公園路與巿府路口時，為警查獲；九十一年四月十二日一時三十分許，在台
    中巿南區忠明南一二八八巷三弄內，甲○○正行竊附表編號三自小客車內之財物
    ，尚未得手時，即被行經該處之巡邏員警當場查獲；末於九十一年四月二十八日
    二十二時五十五分許，甲○○騎乘ＥＡＮ－一三二號贓車行經台中巿雙十路與自
    由路口時為警攔檢，而查出附表編號四之事實。
二、案經台中巿警察局第一分局、第二分局報請臺灣臺中地方法院檢察署檢察官偵查
    起訴，及該署檢察官移送併辦。
    理  由
壹、有罪部分：
  一、被告於本院審理時，自白確有附表編號一、二、四等所載之犯行，但矢口否認
      附表編號三部分，辯稱其騎乘機車行經該處時，發覺該輛自小客車之車窗玻璃
      遭人破壞，因為好奇而翻動車內之物品，非欲行竊云云。經查：
      (一)被告所為附表編號一、二、四之犯行，有被害人乙○○、己○○及蘇阿青之
        指訴，各被害人出具之贓物認領保管收據共三紙，及扣案被告所有分別用以
        竊取乙○○等人機車時使用之鑰匙二支、螺絲起子一支等物可證；從上述證
        據方法可知被告之自白屬實，故其自白亦得採為證據。綜觀上開證方法後，
        被告如附表編號一、二、四所示等犯行，即足以認定。
      (二)關於附表編號三所載部分，被告當時確有攜帶十字起子、剪刀、手電筒各一
        支在場，著手套一雙正彎腰屈身在已遭破壞車窗之該輛自小客車內翻動物品
        時，適有巡邏之員警趨前，迅即脫掉手套丟棄在地，而經警扣得十字起子、
        剪刀、手電筒各一支、手套一雙，此等情節有警方繪製之現場圖一紙、現場
        照片七張（見九十一年度偵字第七五二三號卷第十二－十六頁所）、警方之
        職務報告書一紙（見上開偵查卷第四頁）及上開扣押物在案可明。而被害人
        即該輛Ｒ六－二三七０號自小客車車主丙○○於警訊時，敘述經其清點後，
        車內之財物並無損失（見上開偵查卷第七－八頁）。以上開事實衡諸常情加
        以判斷，該輛自小客車之車窗玻璃顯即為被告持扣案之十字起子及剪刀所破
        壞，進而以其手電筒、手套等工具，著手行竊車內之財物，適因警員巡邏至
        此發覺，致未得逞，故被告此部分犯行，亦堪以認定；至其前開所言車窗玻
        璃已先遭他人破壞，因為好奇而翻動車內之物品等辯解，既非事實，無從為
        其有利之判斷。
  二、查扣案被告用以行竊之螺絲起子、十子起子及剪刀各一支，質地堅硬、銳利，
      客觀上可供兇器使用，足以傷害人身，故核被告甲○○所為，係犯刑法第三百
      二十條第一項之竊盜罪、第三百二十一條第一項第三款之攜帶兇器竊盜罪、第
      三百二十一條第二項、第一項第三款之攜帶兇器竊盜未遂罪。被告先後四次犯
      行，時間緊接，所犯竊盜罪之基本構成要件相同，顯係基於概括之犯意反覆為
      之，為連續犯，依刑法第五十六條，應以一罪論，從情節較重之攜帶兇器竊盜
      罪處斷，並加重其刑。又被告前曾於八十五年間因違反肅清煙毒條例案件，經
      本院判處有期徒刑三年四月，於八十九年二月四日執行完畢乙節，有臺灣臺中
      地方法院檢察署刑案資料查註紀錄表、臺灣高等法院被告全國前案紀錄表各一
      份在卷可按，其於前案受有期徒刑之執行完畢後，五年以內再犯本件有期徒刑
      以上之罪，構成累犯，應依刑法第四十條，遞加重其刑。爰審酌被告犯罪之目
      的、動機、手段、方法、所得、所生危害及犯後態度等一切情狀，量處如主文
      所示之刑。至扣案之鑰匙二支、螺絲起子、十字起子、剪刀、手電筒各一支、
      手套一雙，均為被告所有供本件犯罪所用之物，前已敘明，爰依刑法第三十八
      條第一項第二款，併予宣告沒收。
  三、九十一年度偵字第七五二三號所移送併辦附表編號三部分，及九十一年度偵字
      第八六三五號移送併辦附表編號四部分，雖均未經起訴，惟因與前開論罪科刑
      部分具有連續犯之裁判上一罪關係，屬同一案件，亦為起訴效力所及，本院乃
      併予審酌。
貳、無罪部分：
  一、公訴意旨略以：被告戊○○與甲○○共同於附表編號一之時地，由被告戊○○
      持甲○○所有之鑰匙一支，竊取該部ＴＯＲ－二二六號機車，嗣於九十一年二
      月一日十七時許，被告戊○○騎乘該部機車在台中巿三民路二段七四巷口處為
      警查獲，因認被告戊○○亦涉有刑法第三百二十條第一項之竊盜罪嫌。
  二、按犯罪事實應依證據認定之，無證據不得推定其犯罪事實，又不能證明被告犯
      罪者，應諭知無罪之判決，刑事訴訟法第一百五十四條、第三百零一條第一項
      定有明文。又認定不利被告之事實，須依積極證據，苟積極證據不足為不利於
      被告事實之認定時，即應為有利被告之認定，有最高法院三十年上字第八一六
      號判例意旨可參。且認定犯罪事實所憑之證據，無論其為直接證據或間接證據
      ，其為訴訟上之證明時，均須達於一般之人不至有所懷疑，而得確信其為真實
      之程度，始得據為有罪之認定，倘其證明尚未達到此一程度，而有合理性之懷
      疑存在時，即無從遽為有罪之確信，此觀最高法院七十六年臺上字第四九八六
      號判例意旨，亦足以明瞭。
  三、公訴意旨認為被告戊○○涉有所訴之竊盜罪嫌，無非係以被告戊○○偵查中之
      自白、共同被告甲○○偵查中不利於己之陳述、被害人乙○○之指訴及所出具
      之贓物認領保管收一紙等證據方法為憑。而被告戊○○於本院審理時，對於公
      訴人所指稱之犯行，時而自白犯行，時而堅決否認，辯稱非其所竊，其乃於九
      十一年二月一日下午三時許，在台中巿健行路上某家泡沫紅茶店向被告甲○○
      借用此部機車等語。經查：
      (一)依被告戊○○之輔佐人即其母丁○○○所述，被告戊○○已罹患精神分裂症
        多年，九十一年一月二十七日並因而走失，經其於同年月二十九日報案；並
        提出與所述相符之「明功堂精神科診所」診斷書，及台中巿警察局第二分局
        育才派出所出給之「受理查尋人口案件登記表」各一紙為憑。
      (二)而經本院囑託財團法人臺灣省私立臺中仁愛之家附設靜和醫院鑑定被告戊○○之精神狀況，該院以九十一年十月二日中仁靜醫字第三一六號檢送精神鑑
        定報告書一份，其中載有：「黃員身體高瘦，衛生狀況差，衣著不整齊，意
        識清楚，態度合作，注意力雖可但持續力稍差，言語對答雖合宜相關但偶見
        失邏輯，表情不合適，但情緒平板，行為侷限不適，思考存有相當妄想內容
        〈走在路上有電腦駭客入侵〉，明顯幻聽知覺障礙〈資料管理員且男女都會
        來吵〉，其抽象、思考、判斷、記憶、計算等測試均可合作完成但反應速度
        較慢，飲食睡眠不規則。黃員十年來從未就醫，於會談時述說：林員（指被
      告甲○○）於二月一日下午在健行路一家泡沫紅茶店，我向他借機車，該藍
        色機車為林員〈甲○○〉所有，我不知道機車有問題，犯案當天是要將機車
        騎至三民路還給林員。另對於案發時相對應之回答和現實邏輯推理，或所能
        採取之替代性方案的回應，黃員之能力均不及正常人，可見黃員對外界之知
        覺、理會、是非判斷能力均較普通人為差」等情節，鑑定之結果：由於被告
        戊○○十年來皆未接受治療，其社會功能退化嚴重，現實扭曲，判斷力薄弱
        ，其對外界之知覺、現實判斷、理解、認知等方面之能力，因精神分裂症慢
        性化之故，均可見部分受損。基於上述鑑定意見，可知被告戊○○在偵查中
        之警、偵時所言，不能排除受有長期精神分裂症之影響，顯然具有高度之不
        穩定性，其於本院審理訊問時，時而自白犯行，時而堅決否認，嚴詞辯解，
        恐亦因此之故，瑕疵不言可喻。從而，被告戊○○是否涉有前開竊盜罪嫌，
        應從其他直接或間接證據加以判斷，必其他方面所得之證據已經充足至一般
        人均無所懷疑，始可認定被告確有竊盜之犯行，而不能倚懶被告戊○○之自
        白。
      (三)至被告甲○○於偵查中雖坦承與戊○○共同行竊ＴＯＲ－二二六號機車，但
        於本院審理時起初否認犯行，辯稱由於其自有之機車遭被告戊○○弄壞，被
        告戊○○乃獨自行竊，欲向其賠償之用（見本院九十一年四月十日、九月五
        日之審判筆錄）；後來則自承該部機車為其所竊，被告戊○○當時也無在場
        ，厥因氣憤被告戊○○弄壞其原有之機車，始為不實之供述（見本院九十一
        年九月二十五日審判筆錄）。被告甲○○前後所述雖然不一，但以其智識程
        度對本身供述之重要性，相當明瞭，被告戊○○供述之內容，又不能參採，
        已見前述，再縱觀前開被害人乙○○之指訴及所出具之贓物認領保據等證據
        方法，不難判斷被告甲○○所自承之情節，確為事實。
  四、綜合前述，公訴人提出之證據既不能證明被告戊○○涉及所訴之竊盜犯行，即
      應諭知無罪之判決。
據上論斷，應依刑事訴訟法第二百九十九條第一項前段、第三百零一條第一項，刑法
第五十六條、第三百二十一條第一項第三款、第四十七條、第三十八條第一項第二款
，判決如主文。
中      華      民      國      九十一      年      十二    月  二十五  日
    法  官  莊  深  淵
右正本證明與原本無異。
如不服本判決，應於送達後十日內向本院提出上訴狀（須附繕本），上訴於台灣高等
法院台中分院。
                                        書記官
中      華      民      國      九十一      年      十二    月  二十五  日
附錄論罪科刑法條
中華民國刑法第三百二十一條
犯竊盜罪而有左列情形之一者，處六月以上、五年以下有期徒刑：
一  於夜間侵入住宅或有人居住之建築物、船艦或隱匿其內而犯之者。
二  毀越門扇、牆垣或其他安全設備而犯之者。
三  攜帶兇器而犯之者。
四  結夥三人以上而犯之者。
五  乘火災、水災或其他災害之際而犯之者。
六  在車站或埠頭而犯之者。
前項之未遂犯罰之。
附表：
┌──┬──────┬─────┬──────────┬────────┐
│編號│  行為時間  │  行為地點│    行  為  方  法  │  所  得  財  物│
├──┼──────┼─────┼──────────┼────────┤
│    │九十一年一月│台中巿中區│甲○○以其所有之鑰匙│黃銘烈所有由林寶│
│    │三十一日二十│三民路二段│一支（已扣案）發動他│寶珠騎用之ＴＯＲ│
│一  │三時許      │六八號前  │人之機車而竊取之    │－二二六號機車一│
│    │            │          │                    │部，及置於機車內│
│    │            │          │                    │乙○○住處之鑰匙│
│    │            │          │                    │一支            │
├──┼──────┼─────┼──────────┼────────┤
│    │九十一年二月│台中巿中正│甲○○以其所有之螺絲│鄭吳秀鳳所有由鄭│
│    │十六日十八時│路與柳川路│起子一支（已扣案）插│玉珠騎用之ＳＡＫ│
│二  │許          │口之仁愛醫│入他人機車之電門，旋│－二八０號機車一│
│    │            │院前      │轉發動後竊取之      │部              │
├──┼──────┼─────┼──────────┼────────┤
│    │九十一年四月│台中巿南區│甲○○攜帶十字起子、│甲○○行竊時適經│
│    │十二日凌晨一│忠明南路一│剪刀、手電筒各一支、│巡邏員警發覺而無│
│三  │時三十分許  │二八八巷三│手套一雙（均已扣案）│所獲            │
│    │            │弄內      │破壞丙○○所有Ｒ六－│                │
│    │            │          │二三七０號自小客車車│                │
│    │            │          │窗玻璃（毀損部分，未│                │
│    │            │          │據告訴），而彎腰屈身│                │
│    │            │          │行竊車內之財物      │                │
├──┼──────┼─────┼──────────┼────────┤
│    │九十一年四月│台中巿大誠│甲○○以其所有鑰匙一│蘇阿青所有之ＥＡ│
│四  │二十二日九時│街三九巷二│支（已扣案）發動他人│Ｎ－一三二號機車│
│    │許          │號前      │機車而竊取          │一部            │
└──┴──────┴─────┴──────────┴────────┘
